【裁判字號】    95,上訴,876
【裁判日期】    950731
【裁判案由】    違反毒品危害防制條例
【裁判全文】
臺灣高等法院高雄分院刑事判決         95年度上訴字第876號
上  訴  人  臺灣高雄地方法院檢察署檢察官
被      告  甲○○
選任辯護人  許龍升律師
            吳春生律師
上列上訴人因被告違反毒品危害防制條例案件，不服臺灣高雄地
方法院94年度訴字第3648號中華民國95年4 月13日第一審判決（
起訴案號：臺灣高雄地方法院檢察署94年度偵字第5843號），提
起上訴，本院判決如下：
    主  文
上訴駁回。
    理  由
壹、公訴意旨略以：被告甲○○明知愷他命為毒品危害防制條例
    第2 條第2 項第3 款公告之第三級毒品，不得非法販賣，竟
    基於意圖販賣而持有之犯意，於民國93年10月28日，在不詳
    處所，向不詳姓名之人取得第三級毒品愷他命乙大包，除部
    分供己施用外，餘則伺機販售予不特定人。嗣於93年11月27
    日下午9 時許，在高雄市○○區○○街39號13樓之2 其租屋
    處為警查獲，並扣得第三級毒品愷他命共111. 8公克及販賣
    所用之夾鏈袋387 個、電子秤1 具與過濾網、量器杯、搗藥
    器、磨藥盤、西瓜刀、木質球棒等物，因認被告涉犯有毒品
    危害防制條例第5 條第3 項之意圖販賣而持有第三級毒品罪
    嫌。
貳、證據能力之審認
一、按被告以外之人於審判外之陳述，雖不符刑事訴訟法第159
    條之1 至之4 等4 條之規定，然若當事人於審判程序中同意
    作為證據，法院審酌該言詞陳述或書面陳述作成時之情況，
    認為適當者，亦得為證據；又當事人、代理人或辯護人於法
    院調查證據時，知有刑事訴訟法第159 條第1 項不得為證據
    之情形，而未於言詞辯論終結前聲明異議者，視為有前項之
    同意，同法第159 條之5 定有明文。此立法意旨在於傳聞證
    據未經當事人之反對詰問予以核實，原則上先予排除。惟若
    當事人已放棄反對詰問權，於審判程序中表明同意該等傳聞
    證據可作為證據；或於言詞辯論終結前未聲明異議，基於尊
    重當事人對傳聞證據之處分權，及證據資料愈豐富，愈有助
    於真實發見之理念，且強化言詞辯論主義，使訴訟程序得以
    順暢進行，上開傳聞證據亦均具有證據能力。查本案被告以
    外之陳世宗、楊景皓、龍山於警詢中之陳述，檢察官及被
    告甲○○與選任辯護人均對此未表示異議，且經本院審酌該
    書面作成時無違法情事，應適宜為本案之證據，有證據能力
    ，合先敘明。
二、按證人、鑑定人依法應具結而未具結者，其證言或鑑定意見
    ，不得作為證據，刑事訴訟法第158 條之3 定有明文。經查
    證人龍山於94年5 月19日於偵查中作證時，檢察官未命其
    具結，揆諸前揭說明，依法自不得為本案證據。
參、本院實體判斷
一、按被告未經審判證明有罪確定前，推定其為無罪。犯罪事實
    應依證據認定之，無證據不得認定犯罪事實；不能證明被告
    犯罪者，應諭知無罪之判決，刑事訴訟法第154 條第1 項、
    第2 項、第301 條第1 項定有明文。次按認定不利於被告之
    事實，須依積極證據，苟積極證據不足為不利於被告事實之
    認定時，即應為有利於被告之認定，更不必有何有利之證據
    ；且被告否認犯罪所持之辯解縱屬不能成立，仍非有積極證
    據足以證明其犯罪行為，不能遽為有罪之認定；而認定犯罪
    事實所憑之證據，雖不以直接證據為限，間接證據亦包括在
    內，然而無論直接或間接證據，其為訴訟上之證明，須於通
    常一般之人均不致有所懷疑，而得確信其為真實程度者，始
    得據為有罪之認定，倘其證明尚未達此一程度，而有合理懷
    疑存在時，即應為無罪之諭知，有最高法院30年上字第816
    號判例、30年上字第1831號判例、76年台上字第4986號判例
    可資參照。
二、公訴人認被告涉有毒品危害防制條例第5 條第3 項之意圖販
    賣而持有第三級毒品愷他命罪嫌，無非係以：（一）被告曾
    於為警查獲之初即坦承扣案之愷他命等物為其所有；（二）
    證人陳世宗、楊景皓於警詢及偵查中證稱：被告為警查獲時
    曾承認扣案物品為其所有；（三）扣案之愷他命111.8 公克
    、夾鏈袋387 個、電子秤1 具；（四）高雄市立凱旋醫院檢
    驗報告3 紙及高雄醫學大學附設中和紀念醫院檢驗報告2 紙
    為其論據。
三、訊據被告固不否認該扣案之物品均係在其位於高雄市○○區
    ○○街39號13樓之2 租屋處查獲之事實，惟堅決否認有何意
    圖販賣而持有第三級毒品愷他命之犯行。辯稱：扣案之第三
    級毒品愷他命及電子秤、夾鏈袋等物均係綽號「阿賢」所有
    之物，與其無關等語。經查：
（一）扣案之粉末確係於案發當時在被告上開租屋處所查獲，且
      該等粉末確為第三級毒品愷他命之事實，業據被告供述在
      卷，並有高雄市立凱旋醫院94年2 月18日高市凱醫檢字第
      0940000746號函暨內附檢驗報告三紙附卷可稽（見偵字卷
      第32至35頁），足見本件確有於案發時、地為警查扣該等
      第三級毒品愷他命之事實。
（二）被告雖一再辯稱該等物品均係綽號「阿賢」者所有，惟查
      ，被告於為警查獲之初，在案發現場即已供稱該等扣案物
      品均為其所有，此業據同時為警查獲之陳世宗於警詢中陳
      稱：伊在現場有聽到被告自承扣案物品為其所有等語（見
      偵卷第16-1頁）、證人楊景皓於偵訊時證稱：甲○○在搜
      索現場時，有向警方承認搜到的毒品還有東西是他等語（
      見偵卷第94頁），若扣押物非被告所有，被告為何要於案
      發時向警方承認東西係其所有，並於扣押物品目錄上親自
      簽名按押指印，表示扣押物為其所有（見扣押物品目錄，
      偵卷第24頁）。雖證人龍山於原審審理時亦附和被告之
      詞謂：扣案之第三級毒品愷他命係綽號「阿賢」之人，在
      93年10月份左右，將該包扣案物品放置於客廳茶几下，當
      時只有說要暫時寄放，沒有說裡面是什麼東西，伊也不知
      道裡面有什麼東西，伊和被告都沒有拿裡面的第三級毒品
      愷他命來施用云云（詳見原審卷第84至94頁），然被告前
      於警詢中係先供稱：扣案之第三級毒品愷他命係綽號「阿
      賢」者所有，是「阿賢」於93年10月28日拿來寄放的，寄
      放期間伊有自己拿內裝的第三級毒品愷他命來施用，並分
      裝7 、8 包準備供己施用等語（見偵卷第5 至7 頁）；於
      偵查中復供稱：「阿賢」是在93年9 月份左右，把東西拿
      到租屋處寄放，當時有說裡面是第三毒品愷他命等語（見
      偵卷第82、83頁）。是被告及證人龍山所供扣案第三級
      毒品愷他命、夾鏈袋及電子磅秤等物，究係「阿賢」何時
      拿到扣案地點？「阿賢」放置該毒品時，有無告知內為何
      物？「阿賢」放置該毒品後，被告及證人龍山是否有取
      出該毒品？等相關情節，則均有矛盾不同，而該等情節又
      非細微末節之事，渠等之供詞卻有重大歧異，且依被告於
      警訊所稱其自己曾自行取用該包之Ｋ他命，且自行分裝7
      、8 包準備供自己施用之行為，均係所有人使用自己物品
      之行為，而非受寄者所應為之行為，故證被告及證人龍
      山所稱：扣案之毒品及電子磅秤與夾鏈袋等物均係「阿賢
      」所有云云，應屬事後卸責之詞。況且，證人龍山前於
      警詢時並陳稱：扣案之物品係被告之友人阿賢者所有，現
      由被告保管等語（見偵卷第10頁），是無論該等扣案物品
      原為何人所有，然於本件為警查獲時，扣案之第三級毒品
      愷他命及夾鏈袋與電子磅秤等物，均係由被告所保管而為
      其持有無疑。
（三）被告有施用第三級毒品愷他命之習慣，迭據被告於警詢及
      法院審理時供稱在卷，且有高雄市立凱旋醫院濫用藥物尿
      液檢驗報告1 紙在卷可查（見偵卷第37頁），則警方查獲
      之第三級毒品愷他命，非無可能僅係供被告自己施用。公
      訴人雖謂被告係意圖供販賣之用而持有扣案之毒品，惟公
      訴人就此部分未能舉證證明，自難以其持有之數量較多，
      逕謂被告持有之目的係供販賣之用。
（四）公訴人雖以扣案之夾鏈袋、電子磅秤等物，為不利於被告
      之認定，固非無見。然空夾鏈袋係屬日常生活中容易取得
      之物，依市場交易情形，均以一次購入1 大包，內有100
      只夾鏈袋為常態，並無零售散裝之情形，而被告有施用第
      三級毒品愷他命之習慣，則該夾鏈袋即非無可能係供渠等
      分裝攜帶外出方便施用，尚難據此逕認有販賣之意。而扣
      案之電子磅秤1 只用途繁多，或係被告購入第三級毒品時
      測試重量所用，或者被告另有其他用途，同難依此進而推
      論認被告係以該電子磅秤分裝供販賣之用。
（五）檢察官上訴意旨雖謂：倘被告僅係單純為他人保管而持有
      上開毒品，被告何必甘冒遭查獲之風險，將上開物品隨身
      攜帶至他人所提供之賭博場所，顯然被告係為有償、無償
      供人施用無訛等語。惟查上揭處所係龍山向他人承租後
      ，被告再向龍山分租其中一間，上開處所係龍山與被
      告共同使用一節，業據證人楊景皓於警詢、偵訊、龍山
      於警詢、原審證述綦詳（見偵卷第11、15、93、原審卷第
      86、91頁），從而檢察官謂被告持有之毒品若非供販賣之
      用，為何要將之隨身攜帶至「他人」之處所，即有誤會。
四、綜上所述，被告辯稱扣案之第三級毒品愷他命係綽號「阿賢
    」者所有一語雖不足採，惟公訴人僅憑上開證據，即認被告
    涉犯意圖販賣而持有第三級毒品罪嫌，所舉事證尚不足排除
    合理性之懷疑，而達於通常一般人均不至於有所懷疑，堪予
    確信其已臻真實之程度。此外，復查無其他積極證據可資認
    定被告確有公訴人所指之意圖販賣而持有第三級毒品之犯行
    ，揆諸前揭規定及說明，自應為無罪之諭知，以昭審慎。
肆、上訴駁回之理由
    原審因而以不能證明被告犯罪，而為被告無罪之諭知，核無
    違誤。檢察官以前揭意旨提起上訴，指摘原判決不當，為無
    理由，應予駁回。
據上論斷，應依刑事訴訟法第368條，判決如主文。
本案經檢察官林應華到庭執行職務。
中    華    民    國    95    年    7     月    31    日
                  刑事第八庭    審判長法  官  李炫德
                                      法  官  簡志瑩
                                      法  官  李淑惠
以上正本證明與原本無異。
如不服本判決應於收受本判決後10日內向本院提出上訴書狀，其
未敘述上訴理由者，並得於提起上訴後10日內向本院補提理由書
狀（均須按他造當事人之人數附繕本）「切勿逕送上級法院」。
中    華    民    國    95    年    7     月    31    日
                                      書記官  盧雅婷


司法院資訊處製作；財團法人民間司法改革基金會備份。
